最高法院刑事判決　　　　　　九十四年度台上字第二九八二號
　　上　訴　人　乙○○
　　　　　　　　　　　　8弄8.
　　　　　　　　甲○○
　　　　　　　　　　　　6號
　　　　　　　　　　　　（另案在臺灣臺中監獄臺中分監執行
　　　　　　　　　　　　）
上列上訴人等因加重強盜等罪案件，不服臺灣高等法院臺中分院
中華民國九十四年三月十日第二審判決（九十三年度上訴字第二
０四三號，起訴案號：臺灣臺中地方法院檢察署九十三年度偵字
第三七九二號、第四二三五號、第一００三六號），提起上訴，
本院判決如下：
    主  文
上訴駁回。
    理  由
一、加重強盜部分：
按刑事訴訟法第三百七十七條規定，上訴於第三審法院，非以判
決違背法令為理由，不得為之。是提起第三審上訴，應以原判決
違背法令為理由，係屬法定要件。如果上訴理由狀並未依據卷內
訴訟資料，具體指摘原判決不適用何種法則或如何適用不當，或
所指摘原判決違法情事，顯與法律規定得為第三審上訴理由之違
法情形，不相適合時，均應認其上訴為違背法律上之程式，予以
駁回。本件原判決維持第一審判決關於論處上訴人乙○○、甲○
○連續意圖為自己不法之所有，結夥三人以上，帶兇器，以強
暴、脅迫至使不能抗拒，而取他人之物罪刑部分（乙○○處有期
徒刑八年七月、甲○○累犯處有期徒刑八年三月「甲○○贓物前
案執行完畢日期係民國九十二年七月十八日，原判決誤載為九十
二年五月十九日，惟於認定累犯之判決結果顯無影響，應予補正
」），駁回上訴人等就該部分在第二審之上訴（原判決撤銷第一
審判決關於乙○○違反槍砲彈藥刀械管制條例等罪，改判論處乙
○○未經許可，寄藏手槍、未經許可，持有可發射子彈具有殺傷
力之槍枝部分，於本院判決前仍未提出上訴理由到院；第一審論
處乙○○共同連續踰越安全設備竊盜、恐嚇危害安全二罪，上訴
經原審駁回部分，均屬不得上訴於第三審之案件；皆另從程序上
駁回，詳如後述）。乙○○之上訴意旨略稱：（一）乙○○因駕
車與張沛慈發生擦撞，而生口角，引發衝突，乙○○絕未強取張
沛慈財物，亦未對之施以任何強暴、脅迫行為，張沛慈之行動電
話及新臺幣（下同）三百元係其自行交付，否則乙○○於事發當
時何必費時與之討價還價﹖張沛慈何以供稱事發當時欲向老闆娘
借錢賠償乙○○車輛受損之損失﹖而乙○○與張沛慈談判車損賠
償事宜時，並未將玩具手槍握在手上，若說係強盜張沛慈財物，
如此豈不有違常理？原判決僅依憑張沛慈於第一審片面模糊之詞
及盧建名在第一審為己脫罪之證述，即認定乙○○強盜張沛慈財
物，實有可議之處，乙○○願與該二人當庭對質，以還原事實真
相。（二）乙○○於原審矢口否認曾夥同甲○○、郭儀隆強盜陳
劉玉秀之財物，事發當時亦未與徐、郭二人同往案發現場，甲○
○於偵查及第一審指認乙○○參與本案，係因與乙○○有財務糾
紛，始虛構事實故入於罪，甲○○於原審已供明乙○○未參與強
盜陳劉玉秀財物等語，陳劉玉秀復證述：乙○○於事發當時並未
在場，本件實情，係甲○○駕車搭載郭儀隆，行經事發現場，見
陳劉玉秀獨自一人整理批發給菜販之蔬菜，認有機可乘，臨時起
意，二人下車，乘其不備行搶陳劉玉秀財物，既未手持兇器，亦
未對陳劉玉秀施用任何強暴或脅迫手段，於案發後始與乙○○會
合，為釐清本件犯罪事實，乙○○願與之對質。則原判決關於乙
○○強盜張沛慈、陳劉玉秀財物部分，應不構成犯罪。甲○○之
上訴意旨略以：（一）乙○○因駕車與張沛慈發生擦撞，而生口
角，引發衝突，上訴人等絕未強取其財物，亦未對之施以任何強
暴、脅迫行為，甲○○更未將張沛慈帶至乙○○所駕小客車後座
看置於該處之BB彈玩具長槍，而係張沛慈自行隨同甲○○至該車
後座觀看；又張沛慈之行動電話及三百元現款係其自行交付，否
則上訴人等於事發當時何必費時的與之討價還價﹖張沛慈何以供
稱事發當時欲向老闆娘借錢賠償上訴人等車輛受損之損失？而上
訴人等與張沛慈談判車損賠償事宜時，未將玩具手槍握在手上，
若說係強盜張沛慈財物，如此豈不有違常理﹖原判決僅依憑張沛
慈於第一審片面模糊之詞及盧建名在第一審為己脫罪之證述，即
認定甲○○強盜張沛慈財物，實有可議之處，甲○○願與之當庭
對質，以還原事實真相。（二）甲○○、郭儀隆行搶陳劉玉秀財
物之時，乙○○未同往案發現場。甲○○於偵查及第一審指認乙
○○參與本案，係因與乙○○有財務糾紛，予以陷害。惟至原審
供明乙○○未參與強盜陳劉玉秀財物之行為，陳劉玉秀復證述：
乙○○於事發當時並未在場。本件純係甲○○駕車搭載郭儀隆，
行經事發現場，見陳劉玉秀獨自一人整理批發給菜販之蔬菜，認
有機可乘，臨時起意，階同郭儀隆下車，乘其不備行搶陳女財物
，當時既未手持兇器，復未對其施用任何強暴或脅迫手段，為釐
清本件犯罪事實，甲○○願與陳劉玉秀對質各等語。
惟查原判決依憑乙○○於偵查中供稱：「（問：九十三年一月二
十九日下午是否與甲○○、盧建名一起到三豐路製造假車禍持槍
強盜被害人手機？）有。我當時拿一把玩具槍，是我自己的，不
是警方查獲的槍，我將槍插在腰間，只有我跟甲○○下車，盧建
名沒有下車，他不知道我們要去行搶，甲○○知道我要去行搶，
手機是交給我，我們離開後，手機是甲○○拿去賣，賣掉的錢我
們一起花用」、「（問：（提示張沛慈警詢筆錄）她陳述你下車
，對她叫囂，說你是警察，並拿出一把槍，她打電話叫同事拿錢
來時，你就將她的手機拿走了？）我是有拿那一把空氣槍出來，
我有說我是警察，我只拿出一把槍出來，我拿了對方三百元，她
說手機押在我這邊」、在警訊、偵查及第一審供認夥同甲○○、
郭儀隆帶扣案西瓜刀強盜陳劉玉秀財物之自白、甲○○於第一
審結證稱：「（問：當時是否有帶張沛慈去看放在車後座的長槍
？）有。」、「（問：被害人的手機是何人拿去賣的？）我有看
到是乙○○拿被害人的手機，手機是以我的名義賣一千一百多元
，賣的錢是我拿走的，後來錢大家一起花掉的，我和乙○○一起
花掉」、在警訊、偵查及第一審供認夥同乙○○、郭儀隆帶扣
案西瓜刀強盜陳劉玉秀財物之自白、原審共同被告郭儀隆於偵審
中不利於上訴人等之供述、證人盧建名於第一審之證言、被害人
張沛慈在第一審、陳劉玉秀於警訊及偵查中之指述、扣案之BB彈
玩具長槍一支、西瓜刀一把、卷附之行動電話照片四幀及手機讓
渡切結書一紙等證據資料，認定上訴人等分別有其事實欄所載之
結夥三人以上連續加重強盜犯行，已於理由內詳敘其調查證據之
結果及取捨證據認定之理由。並列舉理由，說明上訴人等於原審
否認強盜張沛慈、陳劉玉秀財物之辯解，俱屬不足採信。就形式
上觀察，原判決並無違背法令之情形。乙○○上訴意旨（一）、
（二）、甲○○上訴意旨（一）、（二）置原判決理由內已詳予
說明之事項於不顧，仍執原判決敘明不予採納之上訴人等否認犯
罪辯解，指摘原判決違法，任就事實審法院採證認事自由判斷職
權之合法行使，再為單純事實上爭執，俱非合法之第三審上訴理
由。至於原審雖未傳喚張沛慈、盧建名、陳劉玉秀到庭與上訴人
等對質，惟第一審已傳喚張沛慈、盧建名到庭，由上訴人等之辯
護人、檢察官行交互詰問，嗣並分別經第一審審判長詢問（見第
一審卷第一四四頁至第一七二頁），而陳劉玉秀於審理中雖未到
庭，但陳劉玉秀於警局及偵查中之指述，上訴人等於第一審或原
審言詞辯論終結前，均未聲明異議，依刑事訴訟法第一百五十九
條之五第二項規定，視為上訴人等於審判程序同意作為證據，則
原審審酌上開警局筆錄作成時之情況尚無不當，於偵查中所為陳
述亦無顯不可信之情況，依刑事訴訟法第一百五十九條之五第二
項、第一百五十九條之一第二項傳聞證據例外之規定，認定陳劉
玉秀前開供述，均有證據能力，核於法律規定無違。況且原審審
判長於審判期日，就上訴人等被訴之事實為訊問前，詢問上訴人
等：「尚有證據請求調查﹖」，又均答稱：「無」（見原審卷第
一０四頁）。上訴人等前揭上訴意旨至法律審之本院，始又執願
與張沛慈、盧建名、陳劉玉秀對質云云，指摘原判決違法。自非
依據卷內資料而為主張。綜上所論，上訴人等就原判決關於加重
強盜部分之上訴，俱屬違背法律上之程式，均應駁回。
二、乙○○違反槍砲彈藥刀械管制條例等罪部分：
查第三審上訴書狀，應敘述上訴之理由，其未敘述者，得於提起
上訴後十日內補提理由書於原審法院，已逾上述期間，而於第三
審法院未判決前仍未提出上訴理由書狀者，第三審法院應以判決
駁回之，刑事訴訟法第三百八十二條第一項、第三百九十五條後
段規定甚明。乙○○對原判決關於論處其未經許可，寄藏手槍及
未經許可，持有可發射子彈具有殺傷力之槍枝二罪部分，不服原
審判決，於九十四年三月二十九日提起上訴，並於同年月三十日
補提上訴理由書，惟該上訴狀及上訴理由書內均未敘述對原判決
關於其未經許可，寄藏手槍及未經許可，持有可發射子彈具有殺
傷力之槍枝二罪之上訴理由，迄今逾期已久，於本院未判決前仍
未提出，依上開規定，乙○○就原判決關於該二罪之上訴，均非
合法，皆應併予駁回。
三、乙○○共同連續踰越安全設備竊盜、恐嚇危害安全部分：
按最重本刑三年以下有期徒刑、拘役或專科罰金之罪、刑法第三
百二十條、第三百二十一條之竊盜罪，經第二審判決者，不得上
訴於第三審法院，刑事訴訟法第三百七十六條第一、二款分別定
有明文。羅世明就原判決關於其連續踰越安全設備竊盜、恐嚇危
害安全部分提起上訴，經核原審係維持第一審法院分別依刑法第
三百二十一條第一項第二款、第三百零五條規定，論處乙○○共
同連續踰越安全設備竊盜、及以加害生命、身體之事，恐嚇他人
致生危害於安全罪刑之判決，駁回乙○○就該等部分在第二審之
上訴。而刑法第三百二十一條第一項第二款之竊盜罪，屬刑事訴
訟法第三百七十六條第二款所列之罪，刑法第三百零五條之恐嚇
危害安全罪之法定本刑為二年以下有期徒刑、拘役或三百元以下
罰金，屬刑事訴訟法第三百七十六條第一款所列之罪，該等部分
經第二審判決，均不得上訴於第三審法院，乙○○就該等部分竟
仍提起上訴，俱為法所不許，皆應駁回。
據上論結，應依刑事訴訟法第三百九十五條，判決如主文。
中　　華　　民　　國　九十四　年　　六　　月　　三　　日
                      最高法院刑事第一庭
                          審判長法官  施　文　仁
                                法官  林　永　茂
                                法官  蕭　仰　歸
                                法官  賴　忠　星
                                法官  王　居　財
      本件正本證明與原本無異
                                      書  記  官
中　　華　　民　　國　九十四　年　　六　　月　　八　　日
                                                      Ｅ
